【裁判字號】    98,交聲,424
【裁判日期】    980306
【裁判案由】    違反道路交通管理處罰條例聲明異議
【裁判全文】
臺灣臺北地方法院交通事件裁定        98年度交聲字第424號
原處分機關  臺北市交通事件裁決所
異  議  人
即受處分人  甲○○
上列受處分人因違反道路交通管理處罰條例案件，對於臺北市交
通事件裁決所於中華民國98年1 月21日所為之處分（原處分案號
：北市裁罰字第裁22-A00000000號），聲明異議，本院裁定如下
：
    主  文
異議駁回。
    理  由
一、按「汽車駕駛人，爭道行駛有下列情形之一者，處新臺幣六
    百元以上一千八百元以下罰鍰：十三、機器腳踏車，不在規
    定車道行駛」者，道路交通管理處罰條例第45條第13款定有
    明文。次按汽車駕駛人有違反道路交通管理處罰條例第45條
    規定者，應記違規點數1點，同條例第63條第1項第1 款亦有
    明文。而道路交通管理處罰條例所稱之汽車，依該條例第3
    條第8 款規定包括機器腳踏車（即一般機車）。又機車駕駛
    人違反道路交通管理處罰條例第45條第13項規定，於期限內
    繳納或到案聽候裁決，則應裁處罰鍰新臺幣（下同）600 元
    ，違反道路交通管理事件統一裁罰基準表亦有明文。
二、本件異議人即受處分人甲○○於民國97年11月30日下午16時
    3分許，騎乘車牌號碼GXN-687號重型機車，行經承德路時，
    因機器腳踏車不在規定車道行駛之違規，經臺北市政府警察
    局大同分局（下稱原舉發機關）員警依違反道路交通管理處
    罰條例第45條第13款規定，以拍照採證方式逕行製單舉發，
    異議人雖於應到案日期98年1 月20日前之97年12月31日向原
    舉發機關提出申訴，經原處分機關函請原舉發機關調查結果
    ，仍認異議人有上開違規之行為，原處分機關依違反道路交
    通管理處罰條例第45條第13款規定，裁處受處分人罰鍰600
    元，並依同條例第63條第1項第1款記違規點數1點。
三、本件聲明異議意旨略以：異議人於97年11月30日遭臺北市警
    察局大同分局交通分隊員警以機器腳踏車行駛禁行車道為由
    逕行舉發，且附採證照片為憑。然依舉證照片所示，異議人
    行駛之位置無禁止標誌、標線、符號或其他警示，不能確證
    異議人違反道路交通管理處罰條例第45條第13款規定。再者
    ，機車行駛禁行車道為前開規定處罰之構成要件，而其禁止
    之設置，亦有考慮其安全與必要性，或該路段存有特殊之情
    形，致難兼顧便利與安全，此為大法官解釋第417 號有類此
    指明，是異議人請求依前開大法官會議解釋見解，撤銷原處
    分云云。
四、經查：異議人並不否認有騎乘車牌號碼GXN-687 號重型機車
    於上揭時地行經承德路之事實。再者，本案違規事實，業經
    臺北市政府警察局大安分局98年2 月24日以北市警同分交字
    第09833243100號函覆舉發照片三幀附卷為憑（本院卷第13
    至16頁）。從第2 幀舉發照片顯示：拍照時間為97年11月20
    日16時3分35秒，異議人搭載後座乘客騎乘車牌號碼GXN-687
    號重型機車行駛在右側第2 車道，最右側之車道為公車停靠
    ，而照片中顯示左側第2 車道地上有清楚之「禁」字上半部
    字樣，對照第3幀現場路況之舉發照片，該左側第2車道確實
    為禁行機車車道；再由第2 幀舉證照片所示，拍攝時間為97
    年11月30日16時3 分37秒，異議人所騎乘之上開機車即已向
    左邊行駛於左側第2 車道，亦即異議人確實有違規行駛於禁
    行機車車道事實，洵堪認定，異議人上開辯稱其行駛之位置
    無禁止標誌、標線、符號或其他警示云云，顯無可採。再者
    ，依大法官解釋第417 號，乃是就行人穿越道、人行天橋及
    人行地下道之設置，應選擇適當之地點，注意設置之必要性
    及大眾穿越之方便與安全，且需考慮是否具備正當理由而對
    不能穿越行人穿越道、人行天橋及地下道之行人不予處罰等
    為解釋，與本件異議人違規行駛禁行車道之事實，自是無涉
    。是本件縱然最右側車道有公車依序停靠上、下車，異議人
    本可在右側第2 車道上行駛，自不得據此主張有何違規行駛
    之正當理由。從而，本件事證明確，異議人之未在規定車道
    行駛之違規行為堪予認定。
五、綜上，原處分機關據以援引道路交通管理處罰條例第45條第
    13項以及違反道路交通管理事件統一裁罰標準之規定，裁處
    異議人新臺幣600元，並依同條例第63條第1項第1 款規定記
    違規點數1點，核無不當，本件異議為無理由，應予駁回。
六、據上論斷，應依道路交通案件處理辦法第十九條，裁定如主
    文。
中    華    民    國    98    年    3     月    6     日
                        交通法庭  法  官  紀文惠
上正本證明與原本無異。
如不服本裁定，應於裁定送達後5日內，向本院提出抗告狀。
                                  書記官  游曉婷
中    華    民    國    98    年    3     月    6     日


司法院資訊處製作；財團法人民間司法改革基金會備份。
